臺灣臺中地方法院刑事判決　　　　　　　　　　　　　九十一年度自字第一八三號
　　自　訴　人　丙○○
　　代　理　人　方文獻律師
　　被　　　告　甲○○
　　選任辯護人　陳建勛
右列被告因詐欺取財案件，經自訴人提起自訴，本院判決如左：
    主  文
甲○○無罪。
    理  由
一、自訴意旨略以：被告甲○○與同案被告乙○（另行通緝）係配偶關係，二人共同
    基於意圖為自己不法所有之概括犯意，明知已無償還借款之能力，仍自民國八十
    九年十月間起，至同年十一月間止，由同案被告乙○先後持發票人：被告甲○○
    、帳號：一八二○–六號、付款人：臺灣土地銀行大甲分行、背書人：同案被告
    乙○、金額與發票日及支票號碼均如附表所示之八紙支票，連續以佯稱借款之詐
    術，致自訴人丙○○陷於錯誤，因而交付同案被告乙○共計新臺幣（下同）一百
    八十六萬九千元。詎自訴人於九十年一月十七日，將其中一紙發票日為九十年一
    月十一日之支票提示，卻經臺中市票據交換所以「存款不足及拒絕往來戶」為由
    ，予以退票。經自訴人事後查詢，被告甲○○上開支票存款帳戶，早於同案被告
    乙○持上開八紙支票，向自訴人借款之際，即已發生退票之情事。嗣經自訴人向
    被告甲○○、同案被告乙○二人催討上開借款，該二人亦均避不見面，自訴人始
    知受騙。因認被告甲○○與同案被告乙○共同涉有刑法第三百三十九條第一項詐
    欺取財罪嫌云云。
二、(1)、按犯罪事實應依證據認定之，無證據不得推定其犯罪事實，又自訴案件不能
    證明被告犯罪者，應諭知無罪之判決，刑事訴訟法第一百五十四條、第三百四十
    三條、第三百零一條第一項分別定有明文。(2)、自訴人認被告甲○○涉有詐欺取
    財之犯行，無非係以：同案被告乙○曾於右揭時地，持發票人為被告甲○○之上
    開八紙支票，向自訴人上開借款。詎被告甲○○、同案被告乙○二人拒不清償上
    開借款及票款等情為據。(3)、訊據被告甲○○固不否認：曾於右揭時地，開立上
    開八紙支票，借予同案被告乙○使用之事實，惟堅決否認有何詐欺取財之犯行，
    辯稱：同案被告乙○係其配偶，十幾年來，同案被告乙○均向其借用支票，供渠
    所經營之聰朝企業社使用。其僅有將上開八紙支票借予同案被告乙○使用，事前
    並不知同案被告乙○係持上開八紙支票向自訴人借款，係同案被告乙○向自訴人
    於借款後，始經自訴人告知。係因同案被告乙○經濟發生困難，未有足夠資金可
    供存入上開支票存款帳戶內，致上開支票存款帳戶遭列為拒絕往來戶。其並無向
    自訴人借款，亦無向自訴人詐取欺取財等語。(4)、經查：被告甲○○辯稱：其並
    未向自訴人借款，而係同案被告乙○向自訴人借款之事實，業分據自訴人及同案
    被告乙○於本院審理時，供承在卷。再者，聰朝企業社係由同案被告乙○所經營
    ，被告甲○○僅為同案被告乙○之配偶，並未實際參與聰朝企業社之經營，而同
    案被告乙○向自訴人借用上開款項後，係充作渠經營聰朝企業社所用，並未交予
    被告甲○○等情，亦分據被告甲○○及同案被告乙○於本院審理時，供承無訛，
    並為自訴人所不爭執。準此，既係同案被告乙○向自訴人借款，供渠所經營之聰
    朝企業社使用，而被告甲○○並未向自訴人借款，亦未實際參與聰朝企業社之經
    營。從而，尚難徒以：被告甲○○曾將上開八紙支票，借予同案被告乙○使用，
    與其與同案被告乙○係配偶關係，及被告甲○○事後無力清償上開八紙支票之票
    款債務等情，即率認被告甲○○有與同案被告乙○共同詐欺取財之犯行。且自訴
    人復未能提出其他事證，證明被告甲○○與同案被告乙○間，確具有共同詐欺取
    財之犯意聯絡存在。此外，本院復查無其他積極確切之證據，足以證明被告甲○
    ○確有詐欺取財之犯行，自應為被告甲○○無罪之諭知。
三、至同案被告乙○部分，待通緝到案後，再予審結，附予敘明。
據上論斷，應依刑事訴訟法第三百四十三條、第三百零一條第一項，判決如主文。
中      華      民      國      九十一      年    八    月        六    日
                                    臺灣臺中地方法院刑事第六庭
                                        法  官  唐敏寶
右正本證明與原本無異。
如不服本判決，應於判決送達後十日內向本院提出上訴狀，上訴於臺灣高等法院臺中
分院( 須附繕本 )。
                                        書記官
中      華      民      國      九十一      年    八    月        六    日
附表
編號    金額（新臺幣）      發票日                  支票號碼
一      九萬元              九十年一月十一日        ＢＶＺ0000000
0  0十二萬元          九十年一月二十一日      ＢＶＺ0000000
0      0十三萬五千元      九十年一月二十二日      ＢＶＺ0000000
0      0十八萬七千元      九十年一月二十八日      ＢＶＺ0000000
0      0十六萬元          九十年一月三十日        ＢＶＺ0000000
0      0萬五千元          九十年一月三十一日      ＢＶＺ0000000
0      0十九萬二千元      九十年二月三十日        ＢＶＺ0000000
0      0十萬元            九十年三月十八日        ＢＶＢ0000000
